【裁判字號】    90,台上,2338
【裁判日期】    900419
【裁判案由】    業務過失致人於死
【裁判全文】
最高法院刑事判決                                九十年度台上字第二三三八號
    上  訴  人  甲○○
右上訴人因業務過失致人於死案件，不服台灣高等法院台中分院中華民國八十七年十
一月十七日第二審判決（八十七年度上訴字第一八五一號，起訴案號：台灣南投地方
法院檢察署八十七年度偵字第五一四號），提起上訴，本院判決如左：
    主  文
原判決關於甲○○部分撤銷，發回台灣高等法院台中分院。
    理  由
本件原判決認定上訴人甲○○係郅聖企業公司（下稱郅聖公司）於民國八十六年二月
間，承包台灣電力股份有限公司南投區營業處位於中潭公路雙冬－福龜段「投配六○
九號中潭公路雙冬－福龜段架空地下配電管路工程」之現場工地主任，於施工時，本
應注意於挖掘道路施工完畢後，應以合格砂石料將路面回填分層夯實，並注意應舖設
至與原路面平整，且應先用瀝美土舖蓋以維行車安全，避免發生危險，而依當時天候
及路面狀況，又無不能注意之情形，竟能注意而疏未注意，於八十六年五月十六日在
南投縣草屯鎮○○里○○鄰○○路豐崙橋右側雙冬高幹三四○號（即台十四線三十三
‧七公里）處路段施工時，挖開路面，埋設管線後，回填不實，且未鋪設合格砂石料
至與原路面平整，嗣雨後形成凹凸不平土坑，亦未放置任何警告標示，致影響其他車
輛往來行車安全，適林原興於同日晚上二十三時許，亦疏未注意超速駕駛車牌號碼Ｒ
Ｄ－六五四六號自小貨車，途經該回填不實路面時，緊急煞車失控，由內側車道衝向
外側車道，在路邊外翻覆，林原興受有腦挫傷頭部外傷之傷害，當場死亡等情；因將
第一審判決關於上訴人部分撤銷，改判仍論處上訴人因業務過失致人於死罪刑。固非
無見。
惟查：一、有罪判決書之事實一欄，為其適用法律之基礎，法院應將依職權認定與論
罪科刑有關之事實，翔實記載，然後於理由內逐一說明其憑以認定之證據，並使事實
認定與理由說明，互相適合，方為合法。刑法第二百七十六條第二項之罪，係以從事
業務之人，為其犯罪之主體。原判決依該條項之罪予上訴人論科，但其對於上訴人是
否係從事業務之人，並未於事實欄內記載明確，於法已有未合；復未於理由內敘明該
事實所憑認定之證據及理由，亦有判決不載理由之違法。二、犯罪事實應依證據認定
，如認定之事實與所採用之證據或卷內訴訟資料不相符合，即屬證據上理由矛盾，其
判決當然違背法令。依警員謝添議填製之道路交通事故調查報告表上現場圖所示，肇
事地點往埔里方向之道路，自輪胎痕起點以上並無道路彎曲之情形（見相驗卷第六、
三十四頁）；第一審卷附八十七年四月三十日上午十時承辦法官履勘現場之勘驗筆錄
亦記載「一、同向雙線道前方一百公尺有一彎道。爭執要點：辯護人認係車在彎道處
失速，故煞車痕在內線彎道處，應認為車子在內線道行駛，沒碰到凹路面……。二、
附民代理人：此地段有一左彎路段，若失速會撞上分隔島。」等情（見第一審卷第三
十一頁反面）；如果無訛，該彎道似在距離肇事地點前方約一百公尺處，而非林原興
駕駛自用小貨車失控由內側車道衝向外側車道處。原判決理由第一項謂「徵諸原審法
院至現場勘驗結果，該肇事路段為一稍為左彎之路段之情事，有該勘驗筆錄可按，是
依離心力原理，車輛自會有往右側前方衝之慣性」云云，難認與卷內證據資料相符，
而有證據上理由矛盾之違誤。三、審理事實之法院，對於案內一切有關之證據，除認
為不必要者外，均應詳為調查，然後基於調查所得之心證以為判斷基礎，故證據雖已
調查，若尚有其他必要部分並未調查，即與證據未經調查無異，仍難遽為被告有利或
不利之認定。證人張國華固於第一審證稱「車子在人孔蓋後面剎車至人孔蓋彈起來，
剎車及刮地痕交叉而過」等語（見第一審卷第三十二頁背面）；但上開警繪肇事現場
圖上，並無人孔蓋遭車輛輾過彈起及刮地痕之記載，該證人所謂「剎車及刮地痕交叉
而過」，所指為何？自非明瞭；又倘如原審所認定肇事路面所遺留長四七‧三公尺之
煞車痕一條，係肇事車輛左前後輪煞車時所留無訛，依其行車方向及右車輪之位置，
是否會輾過該施工後之路面凹凸不平處及人孔蓋？非無疑義。此至關認定本件車禍發
生之情形與證人張國華所述是否相符，亦有待查明。原審就上開疑竇未予以調查釐清
，即遽行判決，難謂無有調查職責未盡之違誤。以上諸端，或為上訴意旨所指摘，或
為本院得依職權調查之事項，應認原判決關於上開部分有撤銷發回更審之原因。
據上論結，應依刑事訴訟法第三百九十七條、第四百零一條，判決如主文。
中      華      民      國     九十     年      四      月     十九     日
                              最高法院刑事第九庭
                                  審判長法官  陳  宗  鎮
                                        法官  劉  介  民
                                        法官  魏  新  和
                                        法官  孫  增  同
                                        法官  蕭  權  閔
      右正本證明與原本無異
                                              書  記  官
中      華      民      國     九十     年      四      月    二十六    日


司法院資訊處製作；財團法人民間司法改革基金會備份。
